臺灣高等法院民事裁定
108年度非抗字第133號
再  抗告人  蘇  怡
代  理  人  吳忠德律師
上列再抗告人因與相對人潘志仁間票款執行事件，對於中華民國
108年11月4日臺灣臺北地方法院108年度抗字第362號所為裁定，
提起再抗告，本院裁定如下：
    主  文
再抗告駁回。
再抗告費用由再抗告人負擔。
    理  由
一、按對於非訟事件抗告法院之裁定再為抗告，僅得以其適用法
    規顯有錯誤為理由，非訟事件法第45條第3項定有明文。而
    所謂適用法規顯有錯誤，係指原裁定就其取捨證據所確定之
    事實適用法規顯有錯誤而言，不包括認定事實不當之情形在
    內（最高法院80年台上字第1326號判例要旨參照）。次按執
    票人向本票發票人行使追索權時，得聲請法院裁定後強制執
    行，又本票上雖有免除作成拒絕證書之記載，執票人仍應於
    所定期限內為付款之提示。但對於執票人主張未為提示者，
    應負舉證之責。票據法第123條、第124條準用同法第95條分
    別定有明文。是本票載明免除作成拒絕證書者，執票人以其
    到期提示，未獲付款為由，聲請裁定准予強制執行者，無庸
    證明提示之事實。苟發票人抗辯執票人未為提示，依票據法
    第124條準用同法第95條但書規定，應由發票人就抗辯事實
    ，負舉證之責（最高法院84年度台抗字第22號裁定意旨參照
    ）。
二、經查：
  ㈠、本件相對人主張執有再抗告人於民國107年10月3日簽發，
      到期日為108年8月8日、票面金額新臺幣（下同）250萬元
      之本票（下稱系爭本票），屆期提示未獲付款，依票據法
      第123條規定，向原法院聲請本票強制執行， 經原法院司
      法事務官以108年度司票字第13599 號裁定准許，再抗告
      人不服，提起抗告，經原法院108年度抗字第362號裁定（
      下稱原裁定）以：相對人主張之事實，業已提出系爭本票
      為證，系爭本票形式上審查均已具備本票各項應記載事項
      ，再抗告人未舉證證明相對人未提示本票為由，而裁定駁
      回其抗告，於法核無違誤。 
  ㈡、再抗告意旨固略以：原裁定有漏未斟酌相對人未提示系爭
      本票此項重要證據之違背法令之處，而有適用法規顯有錯
      誤之情事，求予將原裁定廢棄云云。但查：
      1.系爭本票正面以鉛字印有「本本票免除作成拒絕證書 
        」等語，有系爭本票影本在卷可佐（見司票卷第9頁）
        ，揆諸首揭規定及說明，相對人即毋庸提出已為付款提
        示之證據。則原法院司法事務官據相對人於聲請狀上所
        載：其於系爭本到期日即108年8月8日向再抗告人為付
        款之提示後未獲付款等語，復本於系爭本票之發票人處
        ，有再抗告人不爭執為真正之署名等情，為形式審查後
        ，認相對人行使追索權之要件已然齊備，據以准許相對
        人之聲請，於法自無不合。
      2.且依前揭說明，法院就許可本票強制執行之聲請，僅須
        為形式上之審查，相對人無須證明已為付款之提示，再
        抗告人抗辯相對人未為付款之提示，依票據法第124條
        準用同法第95條但書規定，本應由再抗告人負舉證之責
        任，而再抗告人就此未提出任何證據以證明其抗辯為真
        正，原法院乃認相對人已為付款之提示，此為原法院本
        於取捨證據後所確定之事實。再抗告意旨所執前詞，仍
        係在指摘原法院認定事實之職權行使為不當，尚非屬適
        用法規顯有錯誤。原裁定駁回再抗告人對於原法院司法
        事務官所為裁定之抗告，並無何適用法規顯有錯誤之情
        形。
  ㈢、綜上，再抗告意旨指摘原裁定適用法規顯有錯誤，求予廢
        棄，非有理由，應予駁回。
三、據上論結，本件再抗告為無理由，爰裁定如主文。 
中　　華　　民　　國　 109　　年　　1 　　月　　14　　日
                    民事第九庭    
                        審判長法  官  楊絮雲
                              法  官  李昆霖 
                              法  官  張宇葭
正本係照原本作成。
不得抗告。
中　　華　　民　　國　　109 　年　　1 　　月　　14　　日
　　　　　　　　　　　　　    書記官  張淑芬